【裁判字號】    95,簡上,25
【裁判日期】    951018
【裁判案由】    詐欺
【裁判全文】
臺灣高雄地方法院刑事判決              95年度簡上字第25號
上  訴  人
即  被  告  丙○○
上列上訴人因被告詐欺案件，不服本院高雄簡易庭中華民國94年
11月25日94年度簡字第3612號所為第一審判決（聲請簡易判決處
刑書案號：臺灣高雄地方法院檢察署93年度偵緝字第1503號），
提起上訴，本院管轄之第2 審合議庭判決如下：
主  文
原判決撤銷。
丙○○無罪。
    理  由
一、聲請簡易判決處刑意旨略以：被告丙○○係高雄市左營區「
    海友企業行」負責人，明知其經濟拮据，已無償還能力，竟
    意圖為自己不法所有，於民國92年8 月27日，將其所有之車
    牌號碼ZM-6265 號、ZC-5741 號自小客車2 部，以留車典當
    方式向甲○○所經營位於高雄市三民區○○○路415 號「來
    來當舖」當得新台幣（以下同）20萬元後，丙○○即向甲○
    ○佯稱渠母過世欲暫借上述2 部車奔喪，甲○○誤信為真而
    陷於錯誤，遂將前揭自小客車2 部借予丙○○使用，詎丙○
    ○借得前開自小客車後，竟未將前開車輛依約定返還，亦拒
    不贖回，且避不見面。因認被告涉有刑法第339 條第1 項之
    詐欺取財罪。
二、按犯罪事實應依證據認定之，無證據不得認定犯罪事實；又
    不能證明被告犯罪者，應諭知無罪之判決，刑事訴訟法第15
    4 條第2 項及第301 條第1 項分別定有明文。次按告訴人之
    告訴，係以使被告受刑事訴追為目的，是其陳述是否與事實
    相符，仍應調查其他證據以資審認，最高法院52年台上字第
    1300號著有判例可資參照。復按刑事訴訟法上所謂認定犯罪
    事實之證據，係指足以認定被告確有犯罪行為之積極證據而
    言，如未能發現相當證據或證據不足以證明，自不能以推測
    或擬制之方法，以為裁判基礎，最高法院29年上字第3105號
    及40年台上字第86號分別著有判例可資參照。再刑事訴訟上
    證明之資料，無論其為直接或間接證據，均須達於通常一般
    之人均不致有所懷疑，而得確信其為真實之程度，始得據為
    有罪之認定，若關於被告是否犯罪之證明未能達此程度，而
    有合理懷疑之存在，致使無從形成有罪之確信，根據「罪證
    有疑，利於被告」之證據法則，即不得遽為不利被告之認定
    ，亦有最高法院76年度臺上字第4986號判例可資參照。
三、本件公訴人認被告丙○○涉犯上開罪嫌，無非以(1)告訴人甲
    ○○之指述、(2)典當之存根聯影本2 紙、(3)汽機車留置當舖
    質押切結書影本2 紙、(4)高雄市當舖收當物品登記簿影本2
    紙等證物為其論據。訊據被告丙○○固坦承曾向來來當舖典
    當前開2 部車輛（ZM-6265 號、ZC-5741 號）之事實，惟堅
    決否認有何詐欺之犯行，辯稱：我不認識甲○○，我是在92
    年1 、2 月時就向來來當舖典當車輛，而且是以前開2 部車
    輛（ZM-6265 號、ZC-5741 號）及另1 部車牌號碼ZB-4808
    號車輛，共3 部車向來來當舖典當借款30萬元，其後每10萬
    元均按月給付7,000 元之利息（每月共2,1000元），迨至92
    年9 月份後因經營車行不善，所以就沒有再給付利息了，我
    母親在87年就已經過世，不可能用這種理由向來來當舖借車
    等語等語。經查：
  (一)告訴人甲○○雖於本院簡易程序時到庭證稱：如果以車向我
    們（來來當舖）質押借款，是一定要留車的，被告此次典當
    2 部車輛（ZM-6265 號、ZC-5741 號）後，跟我們借車回去
    奔喪就沒有回來，等我們跑去嘉義找被告時，才知道他母親
    早就死了，如果知道這樣我們不會將車借給他云云。然此為
    被告所堅決否認，辯稱：我是以原車使用之方式典當借款，
    並未留車等語。而經本院對告訴人甲○○之住所依法傳喚，
    告訴人並未到庭，致未能對告訴人行交互詰問以明事實真象
    ，是告訴人前開指述被告誆稱其母親過世，告訴人始同意借
    車乙節，是否屬實，尚非全無疑問，即難遽認被告確有施用
    詐術之犯行。
  (二)被告分別於92年6 月6 日、同月12日、同月30日、92年7 月
    8 日、同年8 月6 日，自其原於高新銀行（現為陽信商業銀
    行）所開設帳號為000000000000號帳戶，各轉帳7,000 元（
    18元為轉帳手續費）至來來當舖負責人乙○○於中國信託商
    業銀行所開設帳號為000000000000號帳戶之事實，有陽信商
    業銀行海光分行95年8 月22日陽信海光第9500081 號函、中
    國信託商業銀行95年8 月31日中信銀集作000000000077號函
    所附開戶申請人基本資料、高雄市政府營利事業登記證各1
    份在卷可稽（見本院卷第101 頁、第108 至112 頁、93年度
    他字第557 號卷第4 頁），足見被告前開所辯：其於以3 部
    前開車典當款項30萬元後（每部車典當10萬元），故曾每月
    每10萬元繳付7,000 元利息等語，尚非全屬無憑。又被告自
    承係以其3 部車輛向來來當舖典當，並借款30萬元（見本院
    簡上字卷第105頁、第127頁），核與告訴人所指被告係以2
    部車（ZM-6265號、ZC-5741號）典當並借款20萬元之情節雖
    有不同。然衡諸被告所坦認之典當車輛較證人甲○○所述典
    當之車輛猶增加1輛，故被告積欠來來當舖之債款，自應較
    證人甲○○指述之情節更多，是被告如為求脫罪，並無自承
    另外尚積欠其他債務之理，益證被告所辯係以3 部車借款30
    萬元等語，應屬實在。另告訴人甲○○雖於本院簡易程序時
    證稱：被告轉帳的部分，是被告有時借7,000元、5,000元，
    有言明何時要清償云云（見本院簡字卷第68頁）。惟告訴人
    指述被告另有7,000元、5,000元等小額之借款乙節，並無提
    供借據、當票或其他證據供參。再審之被告前開轉帳匯款之
    金額均係7,000 元，而未摻雜其他不同之金額，此有前開陽
    信商業銀行海光分行95年8月22日陽信海光第9500081號函可
    佐，故自難認被告上開轉帳匯款之所為，係另為清償向來來
    當舖借用之其他小額款項。足見告訴人上揭所指被告轉帳係
    為償其他小額借款云云，並非可採。
  (三)又告訴人提供之來來當舖存根聯影本、汽機車留置當舖質押
    切結書影本各2 紙，其上「丙○○」之署押固均為被告所簽
    立，且被告復於各該署押上蓋印其本人之指印之事實，已為
    被告所自承（見本院簡上字卷第128 頁），復有前開文件在
    卷可稽（見92年度發查字第5134號卷第5 至第8 頁）。惟被
    告堅決否認係於92年8 月27日始前往來來當舖典當前開車輛
    （ZM-6265號、ZC-5741號），並否認存根聯、質押切結書影
    本上日期為其所填寫等語。審諸卷附之存根聯、質押切結書
    影本其上「丙○○」署押之筆跡，均因被告另行按捺指印而
    有暈染之現象，反之存根聯上同有指印覆蓋之質押日期「92
    .8.27 」、本金新台幣「壹拾萬元正」部分，則未有相同現
    象，則被告是否確於92年8月27日始典當前開車牌號碼ZM-62
    65號、ZC-5741 號車輛，即有再行核對前開存根聯、質押切
    結書正本以為查證之必要，但告訴人甲○○及來來當舖之負
    責人乙○○，經本院依法傳喚均未到庭，致未能提出前開書
    證之正本供本院查核，是尚難憑前開存根聯、質押切結書影
    本即逕為不利被告之認定。
  (四)至高雄市當舖收當物品登記簿影本2 紙，雖登載車牌號碼ZM
    -6265 號、ZC-5741 號之車輛均係於92年8 月27日由來來當
    舖收當（見92年度發查字第5134號卷第9 至10頁）。惟該收
    當物品登記簿影本2 紙所列編號由左至右依續為「76」、「
    269 」、「273 」、「24」（ZM-6265 號車輛）、「34」（
    ZC-5741 號車輛），號碼彼此均不連貫。且車牌號碼ZM-626
    5 號、ZC-5741 號車輛之收當日期既在92年8 月27日，則該
    2 部車之編號，理應列於92年8 月19日收當之車輛之後，然
    依前開收當物品登記簿影本所載，上揭ZM-6265 號、ZC-574
    1 號車輛之編號分別為「24」、「34」，竟列於92年8 月19
    日收當之車輛（編號為「76」）之前，則前開收當物品登記
    簿是否按日如實登載，實非無疑，故亦不能以此為不利被告
    認定之依據。
四、綜上，本件公訴人所舉之證據，不足以證明被告有何詐欺之
    事實，且本院復查無其他積極證據，足資認定公訴意旨所論
    列之犯罪事實屬實，揆諸前開說明，既不能證明被告犯罪，
    依法自應為無罪之諭知。原審未察，遽為對被告論罪科刑之
    判決，自有未洽，被告上訴意旨指摘及此，上訴為有理由，
    應由本院將原審判決撤銷，而為被告無罪之諭知。
五、另按檢察官聲請以簡易判決處刑之案件，經法院認為有第
    451 條之1 第4 項但書之情形者，應適用通常訴訟程序審判
    之，刑事訴訟法第452 條定有明文。又按對於簡易判決之上
    訴，準用刑事訴訟法第三編第一章及第二章之規定，管轄第
    二審之地方法院合議庭受理簡易判決上訴案件，應依通常程
    序審理。其認案件有刑事訴訟法第452 條之情形者，應撤銷
    原判決，逕依通常程序為第一審判決，法院辦理刑事訴訟簡
    易程序案件應行注意事項第14項亦定有明文。本件原審依承
    辦檢察官聲請簡易判決處刑，對被告論罪科刑，經本院撤銷
    原判決，改判被告無罪，已詳如前述，足認檢察官聲請簡易
    判決處刑為不適當，而有刑事訴訟法第451 條之1 第4 項但
    書第3 款之情形，故依前揭規定，應由本院合議庭逕依通常
    程序審理後，自為第一審判決，檢察官如不服本判決，仍得
    於法定上訴期間內，向管轄之第二審法院提起上訴，附此敘
    明。
據上論斷，應依刑事訴訟法第452 條、第455 條之1 第1 項、第
3 項、第369 條第1 項前段、第364 條、第301 條第1 項，判決
如主文。
本案經檢察官丁○○到庭執行職務。
中    華    民    國    95    年    10    月    18    日
                  刑事第八庭    審判長法  官  李政庭
                                      法  官  王俊彥
                                      法  官  李育信
以上正本證明與原本無異。
如不服本判決，應於收受送達後10日內向本院提出上訴書狀。
中    華    民    國    95    年    10    月    18    日
                                      書記官  廖佳玲


司法院資訊處製作；財團法人民間司法改革基金會備份。
